【裁判字號】    97,交聲,2525
【裁判日期】    971031
【裁判案由】    聲明異議
【裁判全文】
臺灣臺中地方法院交通事件裁定        97年度交聲字第2525號
原處分機關  交通部公路總局臺中區監理所臺中市監理站
異  議  人
即受處分人  甲○○
上列受處分人因違反道路交通管理處罰條例案件，對於交通部公
路總局臺中區監理所臺中市監理站中華民國97年9 月5 日所為之
裁決（原處分案號：裁監稽違字第裁61-GC0000000號），聲明異
議，本院裁定如下：
    主  文
異議駁回。
    理  由
一、原處分機關處分意旨略以：異議人即受處分人甲○○所有之
    車牌號碼EZA-409 號輕型機車，於民國94年7 月11日由受處
    分人之配偶張烈堂騎乘，行經臺中市○○路與崇德路路口處
    ，因有「未懸掛號牌」之違規，經臺中市警察局第五分局文
    昌派出所員警以中市警交字第GC0000000 號舉發違反道路交
    通管理事件通知單當場舉發。嗣受處分人未於期限內到案，
    原處分機關乃於97年9 月5 日以裁監稽違字第裁61-GC00000
    00號裁決書，依違反道路交通管理處罰條例第12條第1 項第
    7 款、第12條第2 項，裁處罰鍰新臺幣（下同）8,700 元並
    吊銷牌照，逾期則依裁決書處罰主文規定裁處。又因原處分
    機關於97年9 月5 日寄發之裁決書經核有疏漏，再於97 年9
    月11日以中監中字第0971000630號函，致函受處分人更正。
    經受處分人申訴，原舉發機關於95年11月3 日以鹿警分五字
    第0950022476號函覆稱：「……員警依違規事實舉發並無違
    誤」等語。再核受處分人「機車車籍查詢」報表，可知該EZ
    A- 409號輕型機車係於間隔舉發之日幾達2 月之94年9 月8
    日由警方傳輸「車牌失竊登記」訊息，且迄今尚無辦理車牌
    遺、損換牌或繳銷、報廢等手續，原處分機關無由改依同條
    例第14條第1 款裁處等語。
二、聲明異議意旨略以：受處分人與張烈堂為夫妻關係，本人之
    機車車牌遺失係因受處分人之子張朝富屬重度智障、精神異
    常之癲癇患者，常將車牌拔掉拿去丟掉，有幾次找到，這次
    卻沒有找到，受處分人之丈夫沒有注意車牌已經被張朝富拔
    掉，騎著機車就出去，經警察舉發違規，本人家境清寒，丈
    夫日前因工作摔傷，致頸脊受傷，目前四肢癱瘓需人照顧，
    已無工作能力，兒子又在龍安精神病院療養，經濟已很困難
    ，請予低罰，又本人機車已損壞嚴重，來源資料都已不見，
    希望能給予報廢，為此提出聲明異議等語。
三、按汽車號牌應依規定位置懸掛，已領有號牌而未懸掛或不依
    指定位置懸掛者，處3,600 元以上10,800元以下罰鍰，並禁
    止其行駛及吊銷牌照，道路交通管理處罰條例第12條第1 項
    第7 款、第2 項定有明文。又按人民違反法律上之義務而應
    受行政罰之行為，法律無特別規定時，雖不以出於故意為必
    要，仍須以過失為其責任條件，但應受行政罰之行為，僅須
    違反禁止規定或作為義務，而不以發生損害或其危險為其要
    件者，推定為有過失，而行為人不能舉證證明自己無過失時
    ，即應受處罰，司法院大法官會議著有釋字第275 號解釋可
    資參照。
四、經查，本件受處分人甲○○所有之車牌號碼EZA-409 號輕型
    機車，於94年7 月11日晚上9 時許，由受處分人之夫張烈堂
    騎乘行經臺中市○○路與崇德路路口處時，因已領有車牌惟
    未懸掛之違規，當場經警掣單舉發等事實，為受處分人所是
    認，且有臺中市警察局中市警交字第GC0000000 號舉發違反
    道路交通管理事件通知單1 紙附卷可稽，應堪認定。受處分
    人雖辯稱其夫沒有注意車牌已經被其子張朝富拔掉，騎著機
    車就出去云云，並提出張朝富身心障礙手冊影本為證，而受
    處分人之機車號牌固常遭張朝富拔除而遺失，此觀卷附之機
    車異動歷史查詢報表所載，該車前於88年11月2 日即有車牌
    遺損換牌之紀錄可得證之，應認屬實，然受處分人於原處分
    機關申訴時即稱：車牌於94年5 月11日遺失，當時不知報案
    等語，有臺中市監理站交通違規陳述單1 紙在卷可查，是受
    處分人之機車號牌於94年5 月11日即遺失，與張烈堂為警查
    獲舉發之日，已相隔2 月之久，是受處分人辯稱張烈堂因不
    知號牌遺失即騎乘該機車上路，即於理不合而難以採信。又
    前揭機車號牌既已遺失，自應向監理機關申報遺失、請領號
    牌懸掛後，始可騎乘該輕型機車行駛於道路，要屬當然，惟
    受處分人均未辦理號牌遺失補發之手續，即由張烈堂騎乘上
    路遭警舉發，是受處分人就本件違規事實即難謂無過失，揆
    諸前揭說明，即應受處罰；且道路交通管理處罰條例之所以
    制定，乃為加強道路交通管理，維護交通秩序，確保交通安
    全而制定，因之對於上開條例之規定，均應依法遵守，實不
    應以個人因素減免違規之責任，是受處分人於明知其機車未
    懸掛車牌之情形下，仍任由他人騎乘該車上路，顯已違反法
    律上之義務，殊不因車牌之遺失是否可歸責於受處分人，及
    延誤多日仍未懸掛是否情有可原，而有所不同。是原處分機
    關依道路交通管理處罰條例第12條第1 項第7 款、第2 項及
    修正前違反道路交通管理事件統一裁罰基準表之規定，裁處
    受處分人罰鍰8,700 元，並吊銷其牌照，核無違誤。本件聲
    明異議為無理由，應予駁回。
五、末查，受處分人之子因重度精神障礙而領有身心障礙手冊；
    其夫張烈堂於97年1 月25日因頸椎、脊椎受傷而四肢肢體癱
    瘓無力，仍須復建治療，有張烈堂、張朝富身心障礙手冊、
    張烈堂澄清綜合醫院中港分院診斷證明書各1 份在卷可稽，
    是受處分人所稱生活經濟困難等語，固屬確實，然此於上開
    違規事實之認定尚無影響，且依違反道路交通管理事件統一
    裁罰基準及處理細則、違反道路交通管理事件統一裁罰基準
    表等規定，原舉發機關及原處分機關對於違反道路交通管理
    處罰條例之違規行為，僅能就駕駛人（或所有人）違規車種
    類別（機器腳踏車或汽車）、違規情節、期限內繳納罰鍰或
    到案聽候裁決者與否等情形，依法行使裁量權裁處罰鍰，並
    無可以斟酌違規人之經濟狀況，而予以免罰之裁量空間，是
    受處分人自難以前開理由，而為減低、免除行政罰鍰之依據
    。受處分人因家庭事故陷入經濟困難之情況，應依現有社會
    救助機制向有關機關請求救助，本院尚難因此撤銷原處分而
    逕處較低金額之罰鍰；又機車報廢事宜，應由受處分人依法
    令向監理機關申請為之，均併予敘明。
六、據上論斷，應依道路交通管理處罰條例第87條第2 項，道路
    交通案件處理辦法第19條，裁定如主文。
中    華    民    國    97    年    10    月    31    日
                  交通法庭      法  官  陳玉聰
以上正本證明與原本無異。
如不服本裁定，應於送達後5日內，向本院提出抗告狀。（應附
繕本）
                                書記官  吳彩華
中    華    民    國    97    年    10    月    31    日


司法院資訊處製作；財團法人民間司法改革基金會備份。
